臺灣新竹地方法院行政訴訟判決　
110年度交字第186號
原      告  許淑芬  
訴訟代理人  楊金城  
被      告  交通部公路總局新竹區監理所

代  表  人  吳季娟  
訴訟代理人  胡惠茹  
上列當事人間違反道路交通管理處罰條例事件，原告不服被告中
華民國110年6月25日竹監裁字第50-E00000000號違反道路交通管
理事件裁決，提起行政訴訟，本院判決如下：
    主  文
原告之訴駁回。
訴訟費用新臺幣參佰元由原告負擔。
    理  由
一、程序事項：
    本件因屬不服被告所為道路交通管理處罰條例（下稱道交條
    例）第8條之裁決而提起撤銷訴訟，依行政訴訟法第237條之
    7規定，不經言詞辯論，逕行裁判，合先敘明。
二、事實概要：
    原告駕駛車牌號碼0000-00號自用小客車（下稱系爭車輛）
    ，於民國110年2月16日12時34分許，於新竹縣竹北市莊敬北
    路與勝利六街交岔路口處（下稱系爭處所）前，遭民眾於同
    日檢附連續影像及相片於線上依實名制具名提出檢舉，嗣經
    新竹縣政府警察局竹北分局（下稱舉發機關）員警認定有「
    在人行道臨時停車」之違規行為，為員警填掣第E00000000
    號舉發違反道路交通管理事件通知單而逕行舉發。原告提出
    申訴後，經舉發機關以110年5月27日竹縣北警交字第110360
    1201號函覆更正認定本件違規事實為「在禁止臨時停車處所
    停車」，被告遂據此依道交條例第56條第1項第1款之規定，
    於110年6月25日以竹監裁字第50-E00000000號裁決書（下稱
    原處分），裁處原告罰鍰新台幣（下同）900元。原告不服
    ，遂提起本件行政訴訟。
三、本件原告主張：
    伊曾駕駛系爭車輛行至系爭處所，可能是在倒車過程中遭民
    眾拍下照片而檢舉，對於檢舉相片及影片中為所有系爭車輛
    且確有違規停車之事實乙節並不爭執。然而本件主要爭點在
    於，由被告所提出的檢舉相片及影片觀之，尚無法證明系爭
    車輛於系爭處所停留多久的時間，且縱有違規行為事實存在
    ，因本件檢舉影片畫面上並無任何時間浮水印顯示，當即無
    法證明斯時拍攝時間，繼之無法證明本件檢舉是否符合於違
    規行為終了七日內提出之檢舉時間限制。而檢舉相片右下角
    雖依稀可見載有浮水印日期，然檢舉影片的影像上確無任何
    日期顯示，檢舉相片與檢舉影片兩者竟有不同的呈現結果，
    顯見原處分所依據的檢舉證據資料真實性的可信度即存有顯
    在的疑義。復以具有拍攝日期之相片提出檢舉，乃屬交通違
    規案件檢舉之基本要件，而以智慧型手機配合應用軟體所拍
    攝之相片，其上之浮水印日期顯示絕對是清晰對比可辦識，
    其清晰度必不致因複本而有所減損，然被告於寄發本件舉發
    單所檢附之檢舉相片上，確無從看見其上載明日期，由此應
    足以斷定本件檢舉相片上日期浮水印，乃檢舉民眾刻意事後
    加工添製而成，檢舉民眾有此種告發他人行為的心思，難保
    不會於事後自行加工添製日期以符合檢舉期限之行為。被告
    對所持檢舉資料在拍攝時間確認上存有重大瑕疵而不足採信
    ，當無從確認本件檢舉行為是否符合檢舉期限之限制，原處
    分據此而為裁罰自屬失當等語，並聲明：原處分撤銷。
四、被告則答辯以：
（一）本案經舉發機關以110年5月27日竹縣北警交字第11036012
      01號、110年8月12日竹縣北警交字第1103601855號函覆略
      以，本案經檢視舉發影片，系爭車輛於竹北市莊敬北路與
      勝利六街交岔路口禁止臨時停車標線處及人行道停車，而
      影片中明顯可見駕駛未在車上，已無法保持立即行駛之狀
      態，且與申訴人所述正在倒車之情事明顯不符，而停車之
      行為已違反前揭相關規定，爰請惠予更正舉發法條為在禁
      止臨時停車處所停車。又本案經查為民眾檢舉案件，違規
      日期為110年2月16日，檢舉日期亦同，且檢舉相片右下角
      有日期浮水印可稽，已符合道交條例第7-1條之規定，爰
      以在禁止臨時停車處所停車舉發並無違誤。
（二）經檢視本案採證影像及採證照片，影像時間長達23秒及採
      證照片右下方浮水印日期時間110年2月16日12:34，影像
      畫面中可見原告車輛靜止停於竹北市莊敬北路與勝利六街
      交岔路口旁之禁止臨時停車紅色標線處，且駕駛座上無人
      ，且該路面上劃有紅色標線，並無斑駁不清等令駕駛人難
      以判斷或辨識困難之情。原告係合法考領有自用小客車駕
      駛執照之人，對於該路段劃設紅色標線，理應警覺該處所
      不得停車，而原告將車輛停放於人行道及紅線標線處且駕
      駛座無人，無論其是否停滿三分鐘或檢舉民眾有無紀錄停
      放及駛離之時間，皆不影響原告車輛於禁止臨時停車處所
      停車之事實，已堪認原告於上開時地將所有車輛停放於人
      行道及紅實線之行為，當有「在設有禁止臨時停車標線處
      所停車」之行為。爰此，被告認本案違規事實明確，仍應
      依法接受裁處，並聲明：駁回原告之訴。
五、本院之判斷：
（一）按「紅實線：設於路側，用以禁止臨時停車。」、「禁止
      臨時停車線，用以指示禁止臨時停車路段…」，「本標線
      為紅色實線…」，「本標線禁止時間為全日24小時…」，道
      路交通標誌標線號誌設置規則第149條第1項第5款、第169
      條第1、2、4項分別訂有明文規定。次按，「本條例用詞
      ，定義如下：十、臨時停車：指車輛因上、下人、客，裝
      卸物品，其停止時間未滿三分鐘，保持立即行駛之狀態。
      十一、停車：指車輛停放於道路兩側或停車場所，而不立
      即行駛。」、「汽車駕駛人，臨時停車有下列情形之一者
      ，處新臺幣300元以上600元以下罰鍰：一、在…人行道…臨
      時停車。二、在交岔路口…10公尺內或…臨時停車。三、在
      設有禁止臨時停車標誌、標線處所臨時停車。」、「汽車
      停車時，應依下列規定：一、禁止臨時停車處所不得停車
      。」、「汽車駕駛人停車時，有下列情形之一者，處600 
      元以上1,200元以下罰鍰：一.在禁止臨時停車處所停車」
      ，道交條例第3條第1項第10、11款、第55條第1項第1、2
      、3款、第56條第1項第1款、道路交通安全規則第111條第
      1項第3款、第112條第1項第1款亦有明定。另按道交條例
      第3條第1項第10款及第11款規範可知，臨時停車之行為必
      須符合「車輛因上、下人、客，裝卸物品」、「停止時間
      未滿3分鐘」、「保持立即行駛之狀態」等三要件，始構
      成臨時停車，否則即屬「不立即行駛之狀態」之「停車」
      行為，合先陳明。
（二）次按，當事人主張有利於己之事實者，就其事實有舉證之
      責任。但法律別有規定，或依其情形顯失公平者，不在此
      限，行政訴訟法第236 條、第136 條準用民事訴訟法第27
      7條規定可參。再按行政法院應依職權調查事實關係，不
      受當事人主張之拘束；行政法院於撤銷訴訟，應依職權調
      查證據，行政訴訟法第125 條第1 項、第133 條前段分別
      定有明文，是行政法院在審理案件時應盡闡明義務，使當
      事人盡主張事實及聲明証據之能事，並盡職權調查義務，
      以查明事實真相，避真偽不明之情事發生，惟如已盡闡明
      義務及職權調查義務後，事實仍真偽不明時，則作舉證責
      任之分配，使應負舉證責任之人負擔該不利之結果。亦即
      行政法院就應依職權調查證據之事件，僅係免除行政訴訟
      當事人之主張責任（即所謂主觀舉證責任），並非免除當
      事人之舉證義務（所謂客觀舉證責任），亦即待證事實陷
      於不明時，當事人仍應負擔不利益之舉證責任分配，此依
      行政訴訟法第237 條之9 第1 項之規定，於交通裁決事件
      訴訟程序亦準用之。
（三）復按，違反道路交通管理事件統一裁罰基準及處理細則第
      1條規定：「本細則依道路交通管理處罰條例第92條第4項
      規定訂定之」、第2條第1項、第2項規定：「處理違反道
      路交通管理事件之程序及統一裁罰基準依本細則之規定辦
      理。前項統一裁罰基準，如附件違反道路交通管理事件統
      一裁罰基準表」，核上開統一裁罰基準及處理細則之規定
      ，就其立法目的及功能，乃為防止處罰機關枉縱或偏頗，
      依道交條例第92條第4項所授權交通部會同內政部訂定「
      違反道路交通管理事件統一裁罰基準及處理細則」及其附
      件「違反道路交通管理事件統一裁罰基準表」，用以維持
      裁罰之統一性與全國因違反道路交通管理事件受處罰民眾
      之公平，不因裁決人員不同，而生偏頗，寓有避免各監理
      機關於相同事件恣意為不同裁罰之功能，並非法所不許，
      於憲法上保障人民財產權之意旨並無牴觸（此並有司法院
      釋字第511號解釋意旨理由足資參照），並無違反法律保
      留原則。再依本件違規行為時點之違反道路交通管理事件
      統一裁罰基準表記載，小型車在公共汽車招呼站十公尺內
      以外之禁止臨時停車處所停車者，於期限內繳納或到案聽
      候裁決者，應處罰鍰900元。核此規定，既係基於母法之
      授權而為訂定，且就違反道路交通管理事件統一裁罰基準
      及處理細則附件所示統一裁罰基準表中有關道交條例第56
      條第1項第1款之裁罰基準內容（基準表就不同違規車種，
      其可能衍生危害交通安全之輕重不同，而區分有機車、小
      型車、大型車，並就其是否逾越於期限內繳納或到案聽候
      裁決之期限不同，分別裁以不同之罰鍰標準，其衍生交通
      秩序危害，既不相同，分別處以不同之罰鍰，符合相同事
      件相同處理，不同事件不同處理之平等原則），並未牴觸
      母法，是被告自得依此基準而為裁罰。　　
（四）本件如事實概要所述之事實，除後開兩造之爭執點外，餘
      為兩造所不爭執，且有檢舉光碟、檢舉相片、陳述單、舉
      發通知單、原處分書及送達證書、舉發機關110年5月27日
      竹縣北警交字第1103601201號及110年8月12日竹縣北警交
      字第1103601855號號函、汽車車籍查詢單、駕駛人基本資
      料等件在卷可稽，堪認為真實。惟依原告上開主張及被告
      之答辯意旨，本件兩造主要之爭執點在於：原告駕駛系爭
      車輛，於上開時、地，是否有「在禁止臨時停車處所停車
      」之違規行為事實？
（五）經本院當庭勘驗被告提出之檢舉影片內容為：「檢舉影像
      畫面可見一綠色車輛車牌號碼0000-00(下稱系爭車輛) 靜
      止停放於道路紅線上，經檢舉人繞系爭車輛一圈拍攝，可
      見系爭車輛前半段停於人行道上，後半段則停於道路轉彎
      紅線處，並可見系爭車輛車內無人。」，此有110年12月2
      4日調查證據筆錄附卷可參（見本院卷第117-125頁）。而
      依上開檢舉影片影像及勘驗內容可知，斯時日照充足，檢
      舉人由系爭車輛後方開始、沿車身右側至車頭近距離緩步
      繞行系爭車輛拍攝，影像可見系爭車輛停置於路口轉角、
      地面紅實線之上，引擎未啟動、周邊無人上下車、裝卸貨
      物、門窗緊閉，並由日照穿透車窗之光影可知，斯時並無
      任何人於車上等情。復經本院細觀本件檢舉相片（見本院
      卷第57頁、第101-103頁），分別為檢舉人以近距離拍攝
      系爭車輛正面與左側面之相片，拍攝當時日照充足，系爭
      車輛放置於有設置號誌燈之交岔路口轉角處、車身下方地
      面繪有紅實線，且前2分之1車身插入人行道上，門窗緊閉
      、周邊無人上下車及裝卸貨物之跡象，其車牌號碼、車型
      、車身置放之角度與相對位置，均與檢舉影片呈現結果相
      符，又因斯時日照充足致左側身清楚反射斯時檢舉人立於
      左側拍照之身影（見本院卷第103頁），又因影像整體亮
      度較高、背景景物顏色偏淡，致相片右下角白色底色浮水
      印時間顯示較不明確，惟仍足以辨識拍攝時間為2021/02/
      16  12:34（見本院卷第101頁）等情。原告雖主張影像中
      系爭車輛車窗緊閉且有反光、自無從確認斯時是否有人車
      上，亦無從由檢舉資料確認系爭車輛違停該處多久云云。
      然由上開檢舉資料可知，斯時系爭車輛停置於交岔路口紅
      實線之上、已有一半車身插入人行道，且由日光穿透車窗
      之影像，及整個檢舉人近距離拍照及攝影的過程中，系爭
      車輛均無人開窗示意等節可知，斯時系爭車輛車上無人於
      內，復由斯時系爭車輛周遭並無人上下車或有裝卸貨物之
      跡象，是縱本件檢舉影片未拍攝3分鐘以上，然據前述之
      說明，亦已足以認定系爭車輛斯時為「不能立即行駛之狀
      態」之「停車」行為，而非「臨時停車」行為，是原告之
      違規事實當屬明確。
（六）原告雖主張檢舉影片畫面未顯示日期，顯見本件檢舉相片
      上顯示之日期為檢舉人事後加工添製而成云云。經查，本
      件檢舉相片係因日照充足、影像亮度較高、背景景物顏色
      偏淡，復因浮水印日期底色為白色，導致檢舉相片上日期
      顯示清晰度偏低，然尚足以辨識拍攝時間為110年2月16日
      ，已如前述，原告就本件檢舉相片上確有上開日期顯示亦
      不爭執，惟主張所持舉發單所附之檢舉相片無法辨識日期
      ，顯有疑義云云（6公分X8公分，見本院卷第122-123頁）
      。然經本院仔細比對原告於起訴時所提出之舉發單所附檢
      舉相片（A4尺寸，見本院卷第22頁）及被告所提出之民眾
      上傳之檢舉相片（見本院卷第101頁），兩者實無差異，
      僅因前者影像尺寸較小，始導致其上所載日期更難清楚辨
      識，並非如原告所稱全無日期顯示。是原告上開主張，自
      難足採。再者，由上開勘驗筆錄內容可知，本件檢舉相片
      與檢舉影片拍攝之角度並不相同，檢舉人所提出之檢舉相
      片顯非由檢舉影片截圖而來、而係分別以智慧型手機拍照
      與攝影所得，而以市售智慧型手機攝影所拍得影像，未必
      均能於畫面顯示拍攝之時間，既屬分別拍攝，則檢舉影片
      影像畫面未如檢舉相片顯示日期，實屬常態，難以據此佐
      證檢舉相片上顯示之日期為檢舉人事後加工添製。又檢舉
      影片畫面雖未有日期顯示，然細觀影片中系爭車輛車身置
      放之角度與相對位置，均與檢舉相片呈現結果無異，且經
      本院當庭檢視檢舉影片電子檔建立日期與檢舉相片上顯示
      日期均為110年2月16日，應已足以認定本件檢舉影片係與
      檢舉相片同日拍攝所得。原告雖主張上開影片電子檔建立
      日期不當然為影片拍攝日期，可能為原檔案截取作業日期
      云云。惟本件檢舉影片顯係檢舉人持手機緩步繞行系爭車
      輛近距離拍攝而成，自可直接作為檢舉資料，無庸再另為
      截取、重新製檔，是影像建立日期即為拍攝日期顯為常態
      事實，如原告主張本件檢舉影像電子檔建立日期與拍攝日
      期不一，自應就此利於己之變態事實負舉證責任至明，然
      原告僅空言主張檢舉人得於影片截取作業時再行變更製作
      日期，卻迄今未就本件檢舉影片電子檔建立日期與拍攝日
      期不一乙節提出具體事證以實其說，是本院自難據原告所
      言逕為有利於其之推定至明。
（七）至原告主張本件檢舉資料在拍攝時間確認上存有重大瑕疵
      ，即無法證明本件檢舉符合檢舉期限限制，原處分即有違
      誤云云。然按「對於違反本條例之行為者，民眾得敘明違
      規事實或檢具違規證據資料，向公路主管或警察機關檢舉
      ，經查證屬實者，應即舉發。但行為終了日起逾7日之檢
      舉，不予舉發。」、「違反本條例之行為，自行為成立之
      日起；行為有連續或繼續之狀態者，自行為終了之日起，
      逾3個月不得舉發。但汽車肇事致人受傷或死亡案件，因
      肇事責任不明，已送鑑定者，其期間自鑑定終結之日起算
      。」道交條例第7條之1、第90條分別定有明文。查本件違
      規行為成立於110年2月16日，由檢舉人於同日依檢舉實名
      制具名提供上開檢舉影片及相片之證據資料，向舉發機關
      於線上提出檢舉，此觀被告所提本件案件總覽詳細管理資
      料在卷可稽（見本院卷第57頁），自無違前揭7日期限之
      規定。且經本院調查勘驗結果，本件違規事實清晰可辨，
      檢舉資料亦無遭變造、偽造之虞，由相片上所顯示日期及
      影片建立日期亦已足證明為本件違規行為日與拍攝日為同
      一日，自無原告所稱檢舉資料在拍攝時間確認上存有重大
      瑕疵之情。原告雖又主張檢舉人有告發他人的心，難保無
      事後加工添製拍攝日期之行為云云。然檢舉人與系爭車輛
      係偶然相逢，而系爭車輛上開違規行為亦屬偶發事件，難
      認檢舉人係因與原告存有怨隙而為檢舉，況檢舉人亦無從
      因此而有檢舉獎金可得，故疏難想像檢舉人甘冒偽造文書
      相關刑責之風險而為蓄意造假，刻意以偽、變造之相關違
      規證據而使原告僅受有行政罰之可能。是原告上開主張，
      自難足採。
六、綜上所述，被告已就原告違規事實提出積極證據為舉證，原
    告未能就其主張之有利事實提出反證，以推翻前開被告已為
    相當證明之事實，是原告主張均難以採信為真。原告於前揭
    時、地停放系爭車輛，確有「在禁止臨時停車處所停車」之
    違規行為已臻明確，舉發機關據以製單舉發，被告並依道交
    條例第56條第1項第1款規定，以原處分裁處原告罰鍰900元
    ，核無違誤。是原告訴請撤銷原處分，為無理由，應予駁回
    。
七、本件第一審裁判費為300元，應由原告負擔，爰確定第一審
    訴訟費用如主文第2項所示。
八、據上論結，本件原告之訴為無理由，依行政訴訟法第237條
    之7、第98條第1項前段、第237條之8第1項、第237條之9、
    第104條、民事訴訟法第93條，判決如主文。
中　　華　　民　　國　　111 　年　　4 　　月　　6 　　日
                  行政訴訟庭　法　官　林南薰
上為正本係照原本作成。
如不服本判決，應於判決送達後20日內，向本院提出上訴狀並表
明上訴理由（原判決所違背之法令及其具體內容或依訴訟資料可
認為原判決有違背法令之具體事實），其未載明上訴理由者，應
於提出上訴後20日內向本院補提理由書（上訴狀及上訴理由書均
須按他造人數附繕本，如未按期補提上訴理由書，則逕予駁回上
訴），並應繳納上訴裁判費新臺幣750元。
中　　華　　民　　國　　111 　年　　4 　　月　　6 　　日
                              書記官　陳麗麗